【裁判字號】    91,易,4071
【裁判日期】    920128
【裁判案由】    偽造文書等
【裁判全文】
臺灣高雄地方法院刑事判決                        九十一年度易字第四七一號
    公  訴  人  臺灣高雄地方法院檢察署檢察官
    被      告  甲○○  女  三.
右列被告因偽造文書等案件，經檢察官提起公訴（八十九年度偵字第一一八三七號）
，本院判決如左：
    主  文
甲○○服用酒類，不能安全駕駛動力交通工具而駕駛，累犯，處有期徒刑參月，如易
科罰金，以參佰元折算壹日；又行使偽造私文書，足以生損害於公眾及他人，累犯，
處有期徒刑肆月，如易科罰金，以參佰元折算壹日，附表所示文書上偽造之「乙○○
」之署押及指印均沒收。應執行有期徒刑陸月，如易科罰金，以參佰元折算壹日，附
表所示文書上偽造之「乙○○」之署押及指印均沒收。
    事  實
一、甲○○於民國八十六年間因違反麻醉藥品管理條例，經臺灣臺南地方法院以八十
    六年度易字第三一○九號判決判處有期徒刑四月確定在案，並於八十七年二月二
    十七日易科罰金執行完畢，猶不知悔改，竟於九十年十月十一日晚間九時許，在
    臺南市○區○○路附近之路邊攤飲用啤酒後，已達於反應較慢、感覺減低、思考
    改變、個性行為改變、步態不穩、噁心嘔吐、精神混惑不清晰並影響駕駛而不能
    安全駕駛動力交通工具之狀態，仍於翌日凌晨三時許，無照駕駛動力交通工具即
    車號ＫＲ─八二六六號自用小客車，沿國道三號高速公路行駛，於同日凌晨三時
    三十分許，行經國道三號高速公路南下三七二公里處即高雄縣田寮鄉田寮收費站
    時，因行車不穩而為內政部警政署國道公路警察局第八警察隊田寮分隊警員吳中
    正攔檢並對其測試飲酒後吐氣所含酒精成份，發現其吐氣所含酒精成份已高達每
    公升○．九四毫克（ＭＧ＼Ｌ），而查知上情；詎甲○○唯恐其無照駕駛之行為
    再為警發現而被處罰及為規避其酒後駕車之刑責，竟另行起意冒用其姐「乙○○
    」之名義應訊，且基於同一犯意，在國道大八警察隊田寮分隊內，接續在附表編
    號一之酒精濃度測試單上（一式二份）「被測人」欄內偽造「乙○○」之署押並
    按捺指印各一枚，在附表編號二之刑法第一百八十五條之三案件測試觀察紀錄表
    偽造「乙○○」之署押及按捺指印各一枚，在附表編號三之警訊筆錄內偽造「乙
    ○○」之署押三枚及按捺指印八枚，足以生損害於乙○○本人及警察機關對犯罪
    偵查之正確性；並同時接續在附表編號三警員吳中正以其有違反道路交通管理處
    罰條例第二十五條第一項第三款、第三十五條第一項第一款未帶駕照駕駛及酒精
    濃度過量駕車之行為所填制之內政部警政署國道公路警察局公警局交字第Ｚ00
    000000號舉發違反道路交通管理事件通知單（一式四聯）之「收受通知聯
    者簽章」欄內偽簽「乙○○」之署押，並以其名義收受該舉發通知單之私文書後
    ，將該通知單持向開單警員吳中正行使而交還該通知單，足以生損害於乙○○及
    警察機關、交通監理機關對於違規車輛駕駛人處罰之正確性，嗣因刑事警察局比
    對指紋發現有異函轉內政部警政署國道公路警察局第八警察隊調查，始查悉上情
    。
二、案經內政部警政署國道公路警察局第八警察隊報請臺灣高雄地方法院檢察署檢察
    官偵查起訴。
    理  由
一、右揭犯罪事實，業據被告甲○○迭於警、偵訊及本院審理中坦承不諱，並經證人
    乙○○在警訊中證述無訛，並有被告冒用乙○○名義應訊之警訊筆錄、舉發違反
    道路交通管理事件通知單各乙份、內政部警政署刑事警察局函八十九年十二月四
    日（九十）刑紋字第二二四一○八號函及九十一年四月十八日刑紋字第○九一○
    ○八八二四六號鑑驗書各一紙在卷可稽；又按醫學文獻所知，酒精對人體影響乃
    依血中酒精濃度（呼氣酒精濃度乘以二○○為當時血中酒精濃度），呼氣濃度達
    ○‧二五ＭＧ＼Ｌ時將造成輕度中毒；呼氣濃度達○‧五ＭＧ＼Ｌ時，其中毒症
    狀為反應較慢、感覺減低、影響駕駛；呼氣濃度達一‧○ＭＧ＼Ｌ時，將造成中
    毒而有步態不穩、噁心、嘔吐、精神混惑不清等症狀等語，有行政院國軍退除役
    官兵輔導委員會臺北榮民總醫院（八八）北總內字第二六八六八號函在卷可參，
    是被告吐氣酒精濃度已高達每公升○‧九四毫克，且又行車不穩，此有酒精濃度
    測試值、刑法第一百八十五條之三案件測試觀察紀錄表在卷可憑，足見被告已達
    於不能安全駕駛之程度無訛。綜上所述，本件事證明確，被告前揭犯行均堪認定
    。
二、按『違規冒用他人名義在違反道路交通管理事件通知單上之「收受通知聯者簽章
    」欄簽署，固應論以偽造私文書罪。如該項通知單上未設置「收受通知聯者簽章
    」欄，而違規人僅在該通知單上簽署後，由執勤員警交付通知聯收領，依習慣即
    係表示領取該通知單之通知聯之證明，與收據性質相同，亦屬刑法第二百二十條
規定之文書，如有冒用他人姓名簽署，仍應論以偽造私文書罪』、又『上訴人在
    交通違規通知單移送聯「收受通知聯者簽章」欄內偽簽其兄「林某」之姓名，自
    不待依據習慣或特約，單從形式上觀察，即足以知悉係表示由林某名義出具領收
    通知聯之證明，此與事先在印妥內容之收據上偽簽他人姓名之情形，無分軒輊，
    當然屬於刑法第二百十條所稱之私文書，原判決理由中論以準文書，引用刑法第
    二百二十條之規定，適用法則尚有未合』（參閱最高法院六十六年一月二十四日
    六十六年度第一次刑庭總會決議（三）及最高法院八十三年台上字第六六三一號
    判例）。是被告甲○○服用酒類後，不能安全駕駛動力交通工具而仍駕駛上開車
    輛，核其所為，係犯刑法第一百八十五條之三之公共危險罪；其在如附表編號四
    所示之前揭舉發違反道路交通管理事件通知單收受通知聯者簽章欄內偽簽「乙○
    ○」之署押，表示已收到該通知單之意思，核與一般收據性質相同，自屬文書之
    一種，其再持以行使而交回警員處理，顯然對上開文書之內容有所主張，足以生
    損害於乙○○、警察機關、交通監理機關對於違規車輛駕駛人處罰之正確性，核
    其所為，係犯刑法第二百十六條、第二百十條之行使偽造私文書罪，公訴人對於
    被告行使偽造前揭舉發違反道路交通管理事件通知單部分，只論以偽造署押罪，
    尚有未洽，然其與起訴之基本事實相同，本院自應予以審究，併變更起訴法條。
    又被告為避免曝露身分，先後在如附表所示之酒精濃度測試單、刑法第一百八十
    五條之三案件測試觀察測試紀錄表、警訊筆錄、舉發違反道路交通管理事件通知
    單，多次偽造「乙○○」之署押、指印之行為，均係基於同一犯意所為，為接續
    行為，屬實質上之一行為，惟其在舉發違反道路交通管理事件通知單上偽造署押
    之行為，係偽造私文書之部分行為，故不另論罪，而其偽造私文書後復持以行使
    ，偽造之低度行為應為行使之高度行為所吸收，亦不另論。另被告所犯前開公共
    危險罪與行使偽造私文書罪間，犯意各別，行為互殊，應予分論併罰。末查被告
    於八十六年因違反麻醉藥品管理條例，經臺灣臺南地方法院以八十六年度易字第
    三一○九號判決判處有期徒刑四月確定在案，並於八十七年二月二十七日易科罰
    金執行完畢，此有臺灣高等法院被告全國前案紀錄表一份在卷可稽，其於五年以
    內再犯本件有期徒刑之公共危險及行使偽造私文書之罪，為累犯，均應依刑法第
    四十七條規定加重其刑。爰審酌被告一再枉顧公眾行路安全，於服用酒類，已處
    於不能安全駕駛動力交通工具之狀態下，猶無照駕車在高速公路行駛，對一般往
    來之公眾及駕駛人自身造成高度危險，且為圖卸刑責，竟冒用其姐乙○○名義應
    訊，以此欺矇警察機關，陷其姊於刑事追訴之危險，幸尚知所悔悟，犯後並坦承
    犯行，態度尚稱良好，其犯罪動機、智識程度、品行，及被害人乙○○與被告係
    姊妹關係，已於警訊中表示願意原諒被告等一切情狀，各量處如主文所示之刑，
    並均諭知易科罰金之折算標準，及依刑法第五十一條第五款規定，合併定其應執
    行之刑，並諭知易科罰金之折算標準，以示儆懲。
四、如附表編號一至編號四所示文書內偽造之「乙○○」之署押及指印（其中編號四
    之舉發違反道路交通管理事件通知單之違規人收受聯，雖未扣案，惟無證據證明
    已滅失），如前所述，均為被告所偽造，應依刑法第二百十九條規定，不問屬於
    犯人與否，應由本院宣告沒收。
據上論斷，應依刑事訴訟法第二百九十九條第一項前段、第三百條，刑法第一百八十
五條之三、第二百十六條、第二百十條、第四十七條、第五十一條第五款、第四十一
條第一項、第二百十九條，罰金罰鍰提高標準條例第一條前段、第二條，判決如主文
。
本案經檢察官張啟祥到庭執行職務。
中      華      民      國    九十二    年      一      月    二十八    日
                                      臺灣高雄地方法院交通法庭
                                          法  官    廖純卿
右正本證明與原本無異。
如不服本判決，應於判決送達後十日內，向本院提出上訴狀。
                                          書記官    劉企萍
中      華      民      國    九十二    年      二      月     六      日
附表：
┌───┬─────────────┬───────────┬─────┐
│編  號│   文  書  名  稱         │ 偽造之署押（含指印） │ 備  註   │
├───┼─────────────┼───────────┼─────┤
│  一  │酒精測試單                │「乙○○」署押        │ 一式二份 │
├───┼─────────────┼───────────┼─────┤
│      │刑法第一百八十五條之三案件│                      │          │
│  二  │觀察測試紀錄表            │「乙○○」之署押及指印│ 一份     │
│      │                          │各一枚                │          │
├───┼─────────────┼───────────┼─────┤
│      │九十年十月十二日上午三時五│                      │          │
│  三  │十五分之警訊筆錄          │「乙○○」之署押三枚及│ 一份     │
│      │                          │指印七枚              │          │
├───┼─────────────┼───────────┼─────┤
│      │內政部警政署國道公路警察局│「乙○○」之署押一枚  │一式四聯  │
│      │公警局交字第Ｚ五○三○六二│                      │          │
│ 四   │九六號舉發違反道路交通管理│                      │          │
│      │事件通知單                │                      │          │
│      │                          │                      │          │
└───┴─────────────┴───────────┴─────┘
附錄本案論罪科刑法條全文：
刑法第一百八十五條之三
服用毒品、麻醉藥品、酒類或其他相類之物，不能安全駕駛動力交通工具
而駕駛者，處一年以下有期徒刑、拘役或三萬元以下罰金。
刑法第二百十六條
行使第二百十條至第二百十五條之文書者，依偽造、變造文書或登載不實事項或使登
載不實事項之規定處斷。
刑法第二百十條
偽造、變造私文書，足以生損害於公眾或他人者，處五年以下有期徒刑。
刑法第二百一十七條第一項
偽造印章、印文或署押，足以生損害於公眾或他人者，處三年以下有期徒
刑。


司法院資訊處製作；財團法人民間司法改革基金會備份。
